臺灣嘉義地方法院民事判決
110年度嘉簡字第350號
原      告  黃佳惠  

被      告  簡廷鐔  

上列當事人間請求損害賠償等事件，本院於民國110年10月18日
言詞辯論終結，判決如下：
    主  文
被告應給付原告新臺幣30,000元。
原告其餘之訴駁回。
訴訟費用由被告負擔新臺幣316元，餘由原告負擔。
本判決第1項得假執行；但被告如以新臺幣30,000元預供擔保，
得免為假執行。
    事實及理由
一、原告起訴主張：
  ㈠被告向訴外人吳松年承租坐落嘉義縣○○鎮○○○段○○○○○段○0000
    0○00000地號土地種植竹筍，被告於民國107年12月31日再轉
    租上開2筆土地給原告，並與原告簽立土地租轉用契約書（
    下稱系爭契約書），系爭契約書上除乙方是原告親簽，其他
    都是被告寫的，兩造約定自108年1月1日起承租4年，原告有
    跟吳松年約好於110年2月6日晚上交租金，但吳松年沒來，
    於110年2月15日證人即被告表哥邱永水毁損上開土地上的竹
    筍園，讓原告無法收成竹筍，總計有68棵竹筍被毀損，以1
    棵竹筍1年收成新臺幣（下同）3,000元計算，總共損失204,
    000元（計算式：68棵×3,000元）。另外兩造間之轉租契約
    還有2年才到期，被告應賠償原告違約金，2年租金損失16,0
    00元（計算式：8,000元×2年），以上合計220,000元（計算
    式：204,000元＋16,000元）。
  ㈡並聲明：被告應給付原告220,000元。
二、被告則以：
  ㈠被告轉租給原告的土地是200-1地號的一半土地及201-2地號
    土地，當時在系爭契約上誤寫為200-2地號。又110年2月6日
    當天被告沒有在場，被告也不知道為何吳松年未向原告收取
    租金，隔日邱永水向被告稱200-1地號、201-1地號的2筆土
    地伊已經跟吳松年簽10年約，當時被告有問原告，原告說其
    有跟邱永水講好，原告種植的50棵竹筍，仍由原告管理收成
    ，至於其他以前別人種植之竹筍要重新整理，因與邱永水之
    說法相同，被告會才在吳松年和邱永水於110年2月16日簽立
    之土地租用契約書末頁寫放棄承租200-1地號土地之字句，
    上開吳松年與邱永水簽約乙事，被告從頭到尾都不知情。
  ㈡又上開2筆土地上的竹筍本來就是邱永水種的，後來才交給被
    告管理，故被告轉租給原告的土地中200-1地號的竹筍都是
    別人種的110棵，後來原告有重新種植50棵。且竹筍是遭邱
    永水損毀，原告若有損失應向邱永水求償。另竹筍1棵不可
    能收成3,000元，除非是新種植之竹筍，因為是老竹筍，1年
    1棵大概收成500元，原告主張竹筍損失之金額過高等語。
  ㈢並聲明：原告之訴駁回。
三、本院得心證之理由：
　㈠被告先於107年1月向訴外人吳松年承租坐落嘉義縣○○鎮○○○段
    00000○○○○○00000地號土地，嗣於107年12月31日轉租上開2
    筆土地給原告，而與原告簽立土地租轉用契約書約定租賃期
    間自108年1月1日起至111年12月31日止，計4年，每年租金8
    ,000元之事實，可從兩造所繪製簽約範圍均在200-1（部分
    ）、201-2地號土地範圍內（本院卷第169、171頁）、訴外
    人吳松年出具載有「民國107年1月將地號200-1（1/3）以每
    年8,000元，租約5年，租給簡廷鐔（即被告）先生，(以下
    簡稱甲地，也是此次紛爭的土地）」的陳述書內容（本院卷
    第137頁）、以及上開2筆地號的所有權人均是吳松年（該2
    筆土地登記公務用謄本，置於個資卷內）等各情可以得到印
    證，並有兩造簽立的土地租轉用契約書在卷可佐（本院卷第
    9至15頁），足認原告於上開時間向被告承租土地範圍應為2
    00-1（部分）、201-2地號土地。則被告於本院陳稱其於上
    開土地租轉用契約書將「201-2」誤寫為「200-2」（本院卷
    第163頁），應屬可信。
　㈡又兩造前開租賃的範圍既然包括200-1（部分）、201-2地號
    土地，而依據訴外人吳松年出具的陳述書內容「民國110年2
    月6日晚上，聯絡好約定跟簡廷鐔（即被告）先生收租金，
    會面時，簡先生表示放棄（甲）（乙）兩塊地的租賃，並帶
    我至邱永水先生住處，表示邱先生有意將（甲）（乙）兩塊
    地一起承租，由我和邱先生商討簽約事宜」（本院卷第137
    頁）、證人邱永水於本院證稱：被告過來跟我講說他要照顧
    母親，沒有辦法耕種，並帶吳松年去我家簽訂201-2、200-1
    地號土地租賃契約等語（本院卷第119頁）的證述內容，以
    及被告也承認其無法承租並沒有和原告討論或告知原告或得
    被告同意（本院卷第163頁）等各情節，足以認定是被告主
    動向訴外人吳松年及證人邱永水表示其無法繼續承租及耕種
    ，進而帶吳松年前往邱永水住處簽訂201-2、200-1地號土地
    租賃契約。被告抗辯其從頭到尾都不知情，並不可採。
　㈢按出租人應以合於所約定使用、收益之租賃物，交付承租人
    ，並應於租賃關係存續中，保持其合於約定使用、收益之狀
    態，民法第423條定有明文。又按因可歸責於債務人之事由
    ，致給付不能者，債權人得請求賠償損害；損害賠償，除法
    律另有規定或契約另有訂定外，應以填補債權人所受損害及
    所失利益為限。依通常情形，或依已定之計劃、設備或其他
    特別情事，可得預期之利益，視為所失利益，民法第226條
    第1項、第216條亦有明文。是出租人不僅有忍受承租人為使
    用、收益租賃物之消極義務，並有使其能依約定使用、收益
    租賃物之積極義務。此項義務，為出租人之給付義務，且為
    其最主要之義務，倘有違反，應負債務不履行之責。因此，
    被告既然將向訴外人吳松年承租坐落嘉義縣○○鎮○○○段00000
    ○○○○○00000地號土地轉租給原告，依前開規定，被告自應於
    租賃關係存續中，保持其合於約定使用、收益之狀態，惟被
    告未經原告同意擅自放棄上開土地之租賃權，進而從中牽線
    土地所有權人吳松年將前開租賃物改租給邱永水，造成邱永
    水於承租後砍筏竹子導致原告無法使用、收益該土地的竹筍
    ，自應由被告負債務不履行責任。被告抗辯並非其砍筏竹子
    ，原告應向邱永水提告云云，自非可採。
　㈣茲就原告各項賠償請求有無理由，論述如下：
  ⒈無法收成竹筍的損失204,000元部分：
　  ⑴原告主張無法收成竹筍，總計有68棵竹筍被毀損，以1棵竹
      筍1年收成3,000元計算，總共損失204,000元（計算式：6
      8棵×3,000元）等語。惟據被告否認，並抗辯原告主張竹
      筍損失之金額過高等語。
　　⑵經查，原告固提出竹子受損照片為證（本院卷第27至33頁
      ），但從照片中並無法證明受損數量多達68棵，加上證人
      邱永水於本院也證稱：其毀損的竹筍沒有68棵那麼多，且
      200-1地號土地種植的是烏殼綠竹筍等語明確（本院卷第1
      20至121頁）。因此，本院參酌被告自承當時轉租給原告
      的竹筍有110棵，後來原告重新種50棵等語（本院卷第162
      頁），考量既然原告無法證明受損竹筍確實數量為68棵，
      然而原先被告交付給原告可收益的竹筍尚有110棵，扣除
      原告新種的50棵後，可認原告因遭邱水永砍筏的竹筍而不
      能收益當約為60棵（計算式：110－50＝60）。又原告也不
      否認其所種植的為烏殼綠竹筍（本院卷第165頁），但是
      從原告提出的照片、網路列印資料（為綠竹筍的價格）等
      證據都無法證明1棵烏殼綠竹筍1年可收成3,000元。就此
      ，本院審酌烏殼綠竹筍1公斤24元的市場價格、產期（本
      院卷第69頁）後，認為被告抗辯：1年1棵大概收成500元
      等語（本院卷第59頁），應較符合實情。故原告既然主張
      其損害以1棵竹筍1年收成來計算，本院也認為妥當，則本
      件原告可請求金額為30,000元（計算式：500元×60棵＝30,
      000元）；逾此範圍之請求，則屬無據。
　⒉違約金16,000元部分：
　　⑴原告主張兩造間之轉租契約還有2年才到期，被告應賠償原
      告違約金即2年租金損失16,000元（計算式：8,000元×2年
      ），惟據被告否認。
　　⑵按當事人得約定債務人於債務不履行時，應支付違約金，
      民法第250條第1項定有明文。是違約金係因當事人之約定
      而成立，倘當事人並未約定違約金，自無請求給付違約金
      之餘地。經查，被告固未保持合於約定使用、收益之狀態
      ，已如前述，惟遍觀兩造簽立的土地租轉用契約書，雙方
      並無任何違約金之約定，是依上開說明，原告請求被告給
      付違約金16,000元，顯然沒有依據，自難准許。
　㈤綜上所述，原告依兩造的土地租轉用契約書的法律關係，請
    求被告給付30,000元，為有理由，應予准許。逾此範圍之請
    求，為無理由，應予駁回。
四、本件事證已臻明確，兩造其餘攻擊防禦方法及舉證，核與判
    決結果均無影響，爰不另一一論述。 　　　　
五、本件係就民事訴訟法第427條第1項訴訟適用簡易程序所為被
    告敗訴之判決，爰依同法第389條第1項第3款之規定，依職
    權宣告假執行。另依民事訴訟法第392條第2項規定，依職權
    宣告被告預供擔保，得免為假執行。
六、訴訟費用負擔之依據：民事訴訟法第79條。 　　　　
中　　華　　民　　國　　110 　年　　11　　月　　1 　　日
                  臺灣嘉義地方法院嘉義簡易庭
                                  法　官　周欣怡
以上正本係照原本作成。
如對本判決上訴，須於判決送達後20日內向本庭（嘉義市文化路
308之1號）提出上訴狀（均須按他造當事人之人數附繕本）。如
委任律師提起上訴者，應一併繳納上訴審裁判費。
中　　華　　民　　國　　110 　年　　11　　月　　1 　　日
                                  書記官  葉芳如